臺灣高等法院刑事判決
110年度上訴字第3090號
上  訴  人  臺灣桃園地方檢察署檢察官
上  訴  人  
即  被  告  童政豪




選任辯護人  張義閏律師（法律扶助）
            謝清昕律師（法律扶助）
上  訴  人  
即  被  告  羅揚斌


指定辯護人  李春卿律師
上列上訴人等因被告等殺人未遂等案件，不服臺灣桃園地方法院
109年度訴字第576號、109年度易字第1342號，中華民國110年6
月23日第一審判決（起訴案號：臺灣桃園地方檢察署108年度偵
字第19647號，暨民國109年9月15日以言詞追加起訴），提起上
訴，本院判決如下：
    主  文
原判決撤銷。
丙○○共同犯殺人未遂罪，處有期徒刑柒年肆月；又共同犯毀損
他人物品罪，處有期徒刑柒月。應執行有期徒刑柒年捌月。扣案
之高爾夫球桿壹支、桿頭壹個均沒收。
丁○○共同犯殺人未遂罪，處有期徒刑陸年。被訴共同犯毀損他人
物品罪部分無罪。
    事  實
一、丙○○與歐紘瑜因買賣排氣管糾紛，相約於民國108年7月3日
    凌晨3時許，在桃園市八德區埤塘公園附近談判，丙○○駕駛
    車牌號碼00-0000號自用小客車搭載楊京袁（所犯殺人未遂
    及毀損罪經原審判處罪刑確定）及丁○○前往，歐紘瑜則與游
    舜棋搭乘由甲○○駕駛其父乙○○所有之車牌號碼000-0000號自
    用小客貨車（下稱A車）赴約。雙方駕車抵達約定地點後，
    尚未下車之際，甲○○竟倒車撞擊丙○○所駕車輛（甲○○所涉毀
    損部分，未據告訴）後，加速往前駛離，丙○○心有不甘，遂
    駕車緊追在後，A車於桃園市八德區介壽路2段與興豐路口失
    控撞擊路旁電線桿而停止，丙○○見狀隨即停車，與楊京袁共
    同基於損壞他人之物之犯意聯絡，各持高爾夫球桿下車，揮
    擊A車之車窗玻璃、車體鈑金，致車窗玻璃破裂、車體鈑金
    凹陷不堪用，足生損害於乙○○。又丙○○、楊京袁、丁○○明知
    高爾夫球桿及鐵棍材質堅硬，持之往人體頭部、軀幹、四肢
    等重要部位攻擊，客觀上足以致人於死，仍共同基於即使甲○○發生死亡結果亦不違反本意之殺人犯意聯絡，由丙○○、楊
    京袁分持高爾夫球桿猛力朝車內之甲○○之頭部、軀幹、四肢
    毆打，丁○○則立於駕駛座旁看管，嗣甲○○推擠丁○○後逃往對
    街，丙○○及楊京袁即分持高爾夫球桿，與丁○○追至對街，持
    續毆打甲○○約1分鐘；後楊京袁將甲○○帶回A車旁，丙○○則接
    續上開毀損犯意，持高爾夫球桿敲打A車後車窗，致車窗玻
    璃破損不堪用，足生損害於乙○○，甲○○則乘隙自A車後座拿
    取開山刀劃傷楊京袁之右手臂（甲○○所涉傷害部分，未據告
    訴），丙○○、丁○○見狀，明知甲○○先前已遭毆擊受傷，如持
    續以金屬硬物敲擊其頭部、軀幹、四肢，恐有生命危險，仍
    與楊京袁承前殺人之不確定故意，各持高爾夫球桿及鐵棍，
    接續毆打甲○○之頭部、軀幹及四肢，致甲○○受有頭皮撕裂傷
    、創傷性硬腦膜下出血、四肢多處挫傷及擦傷、右手第四掌
    骨骨折等傷害，並因全身多處挫擦傷及第四掌骨骨折，導致
    橫紋肌溶解症，有急性腎衰竭引發死亡之風險。嗣丙○○、楊
    京袁與丁○○駕車離去，經警據報抵達現場，將甲○○送醫急救
    而未發生死亡結果。
二、案經甲○○、乙○○訴由暨桃園市政府警察局八德分局移請臺灣
    桃園地方檢察署檢察官偵查起訴。
    理  由
甲、有罪部分
壹、程序部分
一、追加起訴：
　　按刑事訴訟法第265條規定：「於第一審辯論終結前，得就
    與本案相牽連之犯罪或本罪之誣告罪，追加起訴」、「追加
    起訴，得於審判期日以言詞為之」。經查，檢察官認被告丁○○與丙○○、楊京袁有殺人未遂之犯意聯絡及行為分擔，而於
    109年9月15日原審準備程序中當庭以言詞追加起訴（見原審
    訴字卷一第341頁），於法並無不合，本院自應予以審理。
二、證據能力部分：
  ㈠按刑事訴訟法第159條第1項固規定，被告以外之人於審判外
    之言詞或書面陳述，除法律有規定者外，不得作為證據。惟
    同法第159條之5亦明定：「被告以外之人於審判外之陳述，
    雖不符前4條之規定，而經當事人於審判程序同意作為證據
    ，法院審酌該言詞陳述或書面陳述作成時之情況，認為適當
    者，亦得為證據」、「當事人、代理人或辯護人於法院調查
    證據時，知有刑事訴訟法第159條第1項不得為證據之情形，
    而未於言詞辯論終結前聲明異議者，視為有前項之同意」。
    其立法意旨在基於證據資料愈豐富，愈有助於真實發現之理
    念，酌採當事人進行主義之證據處分權原則，並強化言詞辯
    論主義，透過當事人等到庭所為之法庭活動，在使訴訟程序
    順暢進行之要求下，承認傳聞證據於一定條件內，得具證據
    適格，屬於傳聞法則之一環，基本原理在於保障被告之訴訟
    防禦反對詰問權。是若被告對於證據之真正、確實，根本不
    加反對，完全認同者，即無特加保障之必要，不生所謂剝奪
    反對詰問權之問題（最高法院102年度台上字第309號判決意
    旨參照）。經查，下列所引各項供述證據，檢察官、上訴人
    即被告丙○○、丁○○及其等之辯護人於本院準備程序均稱：同
    意有證據能力等語（見本院卷第166至168頁），本院審酌各
    該證據作成時之情況，並無違法不當或證明力明顯過低之瑕
    疵，認以之作為證據應屬適當，依刑事訴訟法第159條之5規
    定，俱有證據能力。
  ㈡又本院所引憑以認定被告丙○○、丁○○犯罪事實之非供述證據
    ，核無違反法定程序取得之情，依刑事訴訟法第158條之4反
    面解釋，均有證據能力。
貳、實體部分 
一、訊據被告丙○○固坦承於上揭時、地，持高爾夫球桿毆打告訴
    人甲○○及毀損A車，惟否認有殺人之不確定故意，辯稱：伊
    僅持高爾夫球桿亂揮，打到甲○○的手腳、身體，沒有打到甲○○的頭，甲○○的頭傷是自己撞車時所致，並無殺害甲○○之意
    思云云；辯護人則為其辯護：甲○○除頭部外，四肢均有受傷
    ，頭部並非唯一之受攻擊部位，且扣案之高爾夫球桿上並無
    甲○○之血跡，又A車之安全氣囊爆開、駕駛座上亦有血跡，
    不排除甲○○頭上傷勢係自撞時造成，被告丙○○並無殺人之不
    確定故意云云。訊據被告丁○○否認有殺人未遂犯行，辯稱：
    伊有在現場，但從頭到尾都沒有動手，是甲○○拿刀砍傷楊京
    袁，伊才從路邊撿起1支鐵棒，大約4、50公分長，把甲○○趕
    走，因為甲○○一直拿刀亂揮，伊也只是拿鐵棒在那邊揮，但
    都沒有揮到甲○○，後來伊就跟丙○○載楊京袁去醫院，鐵棒就
    丟在路上云云。經查：
  ㈠被告丙○○共同毀損部分：
　⒈此部分事實，業據被告丙○○於警詢、偵查、原審及本院坦承
    ：伊與歐紘瑜因買賣排氣管糾紛，相約於108年7月3日凌晨3
    時許，在桃園市八德區埤塘公園附近談判，伊駕駛車牌號碼
    00-0000號自用小客車搭載楊京袁、丁○○前往，歐紘瑜則與
    游舜棋搭乘由甲○○所駕A車，雙方到場後，甲○○倒車撞伊的
    車並加速駛離，伊即開車尾隨，嗣A車於桃園市八德區介壽
    路2段與興豐路口自撞路旁電線桿，伊就下車跟楊京袁拿高
    爾夫球桿砸A車等語明確（見偵字第19647號卷第12至14頁、
    第33頁、第171至172頁、第235至237頁；原審卷一第252頁
    ），核與同案被告楊京袁、丁○○於警詢、偵查、原審準備程
    序時之證述（見偵字第19647號卷第22至23頁、第32頁、第1
    49至150頁、第163第164頁、第244至246頁；原審卷一第131
    、145頁）、證人歐紘瑜、游舜棋於警詢、偵查及告訴人即
    證人甲○○於偵查中之證述相符（見偵字第19647號卷第44頁
    、第61至62頁、第215至217頁、第222至223頁、第335至349
    頁）。
　⒉又告訴人乙○○所有之A車，遭被告丙○○、同案被告楊京袁持高
    爾夫球桿敲擊後，所有車窗玻璃均破裂、車體鈑金凹陷乙情
    ，有桃園市政府警察局八德分局八德派出所刑案照片、桃園
    市政府警察局八德分局現場勘察照片簿附卷可佐（見偵字第
    19647號卷第81至84頁、第265至289頁），足認A車之車窗及
    鈑金均已喪失遮風避雨及美觀效用，足以生損害於告訴人乙○○無訛。
　⒊此外，並有公路監理電子閘門車號查詢汽車車籍資料、原審
    勘驗筆錄附卷可稽（見偵字第19647號卷第91至93頁、原審
    卷一第333至343頁），是被告丙○○之自白與事實相符，其與
    同案被告楊京袁共同毀損A車之犯行，足堪認定。
  ㈡被告丙○○、丁○○共同殺人未遂部分：
　⒈供述證據：
　⑴被告等之供述
　①被告丙○○於警詢、偵查及原審供稱：甲○○撞擊路旁電線桿後
    ，伊跟楊京袁1人拿1支高爾夫球桿追過去，亂揮打甲○○的手
    腳、身體，當時甲○○半坐在地上，後來他從A車上拿刀砍向
    楊京袁，丁○○才拿棒子打甲○○，打到他跌倒等語（見偵字第
    19647號卷第12至13頁、第172、234頁、第237至238頁、原
    審卷一第252頁至第253頁）。
　②被告丁○○警詢、偵查及原審時供稱：丙○○跟楊京袁先持棍棒
    砸車，丙○○把甲○○拉下來之後，就打甲○○，楊京袁也有打甲○○，當時甲○○從車上抽了1把開山刀，往楊京袁的手部砍，
    伊就持1支短的鐵棒打甲○○，企圖將甲○○手上持有的刀械擊
    落等語（見偵卷第32、164頁、原審訴字卷一第131至132頁
    ）。
　③證人即同案被告楊京袁於警詢、偵查及原審證稱：甲○○撞車
    後，安全氣囊爆開，他被安全氣囊卡住，伊跟丙○○各持1支
    高爾夫球桿砸車跟毆打甲○○，丁○○則是拿鐵製的棍子打甲○○
    ，伊等打了10到15分鐘；伊等開始砸車後，後座那2個比較
    瘦的就跑掉了；伊等在甲○○還沒下車時就有歐打甲○○，打甲○○的地方一開始在車旁邊，過程中甲○○有逃到對面，但沒有
    逃掉，就被伊等3人圍毆，後來伊等把他抓回車子旁邊，他
    從A車後座抽刀子出來，伊右手臂被砍到1刀，伊等3人又過
    去圍毆甲○○，後來路人經過，他向路人求救，伊等就開車離
    開等語（見偵字第19647號卷第22頁、第149至150頁、第244
    至246頁、原審卷一第145至146頁）。
　⑵證人之供述
　①證人歐紘瑜於偵查時證稱：當時總共有3個人在追伊等，2 個
    持高爾夫球桿砸車，另1個在旁邊看，然後伊就先走掉，游
    舜棋跟甲○○還在現場等語（見偵字第19647號卷第223 頁）
    。
　②證人游舜棋於警詢及偵查中證稱：甲○○因車速過快自行撞上
    路旁電線桿，此時對方下車後就持高爾夫球桿開始砸車，歐
    紘瑜最早下車、伊第2個下車，甲○○下車時因被門卡住，有
    被丙○○他們毆打，伊離開前有看到甲○○在駕駛座被毆打等語
    （見偵字第19647號卷第62頁、第216至217 頁）。
　③證人即告訴人甲○○於偵查及原審證稱：當時伊撞到電線桿，
    車就停了，因為車門卡住，伊無法下車，丙○○等人下車後就
    開始砸車，丙○○、丁○○與楊京袁有拿高爾夫球桿、棍棒等武
    器毆打伊的頭部，當下伊的臉都是血，頭上有遭他們毆打的
    傷口，伊因為用手去阻擋，所以手也有受傷；他們毆打伊時
    ，伊有想要逃跑，又被他們拿棍棒之類的東西把伊押回車邊
    ，伊的頭、手腳、背部及身體都有被毆打，當時伊有站起來
    又被打倒在地上，伊整個頭部都有被攻擊，伊的臉部、後腦
    勺跟頭頂、頭部左右側都有受傷，左邊眼角也有受傷；當時
    伊頭已經破掉，伊是為了防身，不讓他們靠近，才拿開山刀
    ，有1個體型壯碩的人拿鐵棍毆打伊等語（見偵字第19647號
    卷第337至339頁、第343頁至第347頁、原審卷二第43至57頁
    ）。
　⒉經原審勘驗案發地點之監視器錄影畫面結果：
　⑴畫面時間00：47－00：59
　  影片時間00：48時，甲○○所駕駛之黑色自小客車出現在畫面
    中，並直直地往前撞上電線杆彈跳後停下，丙○○所駕駛之紅
    色自小客車跟在甲○○所駕駛之車輛後方，並在甲○○之黑色自
    小客車發生自撞後，丙○○便將車子停於甲○○車輛之左後方。
    此時，黑色自小客車副駕駛座的人即歐紘瑜（特徵為身穿黑
    色短袖上衣，黑色短褲）從車內跑出來並且往影片中下方跑
    走。
  ⑵畫面時間00：59－01：33
  　之後，紅色自小客車中右後座之楊京袁（特徵為身穿黑色短
    袖上衣，白色格紋短褲）從車上下來，手中持有長條狀之武
    器往甲○○所在之駕駛座方向走去並做出敲擊的動作，隨後左
    後座之丁○○（特徵為身穿紅色短袖上衣，卡其色短褲，白色
    拖鞋）也從紅色自小客車左後方下車往甲○○所在之駕駛座走
    去，最後，丙○○（特徵為身穿黑色短袖上衣，黑色短褲）從
    紅色自小客車駕駛座下車並且手中持有長條狀武器，往甲○○
    所在之駕駛座走去，3人在甲○○所在駕駛座旁站了一下子，
    隨後，丙○○及楊京袁開始使用手中的武器做出砸毀甲○○所駕
    駛之黑色自小客車之動作，同時丁○○在看管甲○○，之後甲○○
    （特徵為身穿黑色長袖外套，黑色長褲）從駕駛座下車後，
    與丁○○發生推擠並往影片中右上方逃走，此時甲○○車上第3
    個人即游舜棋（特徵為身穿黑色短袖上衣，黑色短褲）從車
    上跑出來，途中丙○○企圖阻攔游舜棋跑掉，雙方拉扯後，游
    舜棋往影片右下方之方向逃跑，丙○○與楊京袁砸車之動作持
    續進行中。
  ⑶畫面時間01：33－03：01
　  甲○○逃跑後又跑回車輛自撞地點附近，欲往對面街道方向跑
    去，丁○○隨即追上，丙○○與楊京袁也過馬路，丙○○、楊京袁
    及丁○○3人在影片中左上方之地點即發生自撞之對街，做出
    毆打甲○○之動作，大約持續了1分鐘左右，結束後丙○○此時
    手持長條狀武器走回紅色自小客車旁，後面跟著楊京袁、甲○○，甲○○想要往其他方向走去卻被楊京袁抓住一起過馬路，
    丁○○則在對街站著。
  ⑷畫面時間03：01－04：38
　  接者，丙○○過馬路後先至甲○○駕駛之黑色小客車前持長條狀
    武器又做出砸車之動作後，回到紅色自小客車駕駛座旁，楊
    京袁則站在紅色自小客車右後方，甲○○回到自駕之黑色自小
    客車旁，丙○○、楊京袁與甲○○此時似乎在對話，甲○○似乎要
    從駕駛座中拿東西出來，丙○○從後座拿出長條狀武器，後來
    丙○○與楊京袁一同在紅色自小客車之右後方，甲○○拿出手機
    並打開閃光燈，丙○○使用長條狀武器敲打黑色自小客車後窗
    ，與此同時，突然甲○○迅速從後座拿出武器往楊京袁方向砍
    ，隨即逃跑，丙○○發現後追了上去撲倒甲○○，但是甲○○隨即
    撿起武器站了起來，此時丙○○和楊京袁因為害怕往後退幾步
    。
  ⑸畫面時間04：38－06：59
    丁○○在對街發現這個情況，即過馬路，途中丙○○往駕駛座欲
    拿取武器，甲○○持武器向紅色自小客車副駕駛座敲擊2下後
    ，往影片右上方跑走，楊京袁先跑至對街，之後丁○○從紅色
    自小客車之後座取出武器，往甲○○逃跑之方向衝了過去，這
    時楊京袁回到紅色自小客車旁與丙○○會合，之後，丙○○與楊
    京袁也往甲○○所在之方向跑去，途中丙○○返回紅色車輛駕駛
    座拿取物品並且開起後車廂的門查看，之後欲往甲○○之方向
    跑去，甲○○跑回原本自撞地點的對面並且過馬路到對街即影
    片中的左上方，丙○○、楊京袁與丁○○駕駛紅色自小客車離開
    現場，甲○○之後往影片中左方走過去消失在畫面中，警察之
    後到現場，影片結束。
　　有原審勘驗筆錄附卷為憑（見原審訴字卷一第339至344 頁
    、第373至374頁）。
  ⒊另員警於案發現場扣得高爾夫球桿、開山刀及桿頭，其中高
    爾夫球桿及開山刀送鑑定後，驗得高爾夫球桿上血跡與同案
    被告楊京袁DNA-STR型別相符；開山刀刀把及刀刃之血跡檢
    出與告訴人甲○○DNA-STR型別相符一事，有桃園市政府警察
    局八德分局扣押筆錄、扣押物品目錄表、刑案現場勘察報告
    、內政部警政署刑事警察局108年8月27日刑生字第00000000
    00號鑑定書各1份在卷可考（見偵字第19647號卷第71頁至第
    73頁、第77頁、第253頁至第305頁），綜合上情，被告丙○○
    、同案被告楊京袁先持高爾夫球桿毆打告訴人甲○○，而被告
    丁○○則在甲○○所在之駕駛座旁看管，此時下車擬逃離之告訴
    人甲○○亦遭被告丙○○、同案被告楊京袁持高爾夫球桿毆打，
    甲○○不堪毆打即逃往對街，被告丙○○、丁○○、同案被告楊京
    袁旋即追至對街，持續毆打甲○○等節，均堪認定。
  ⒋告訴人甲○○因遭被告丙○○、楊京袁持高爾夫球桿及丁○○持鐵
    棍持續毆擊，受有頭皮撕裂傷、創傷性硬腦膜下出血、四肢
    多處挫傷及擦傷、右手第四掌骨骨折等傷害，並因全身多處
    挫擦傷及第四掌骨骨折，導致橫紋肌溶解症，有急性腎衰竭
    引發死亡之風險一節，有沙爾德聖保祿修女會醫療財團財團
    法人聖保祿醫院（下稱聖保祿醫院）診斷證明書、長庚醫療
    財團法人林口長庚紀念醫院（下稱長庚醫院）診斷證明書、
    國防部三軍總醫院附設民眾診療服務處（下稱三軍總醫院）
    診斷證明書、康寧醫療財團法人康寧醫院診斷證明書、三軍
    總醫院109年8月3日院三醫勤字第1090009265號函、聖保祿
    醫院109年7月23日桃聖業字第1090000238號函暨檢附之病歷
    、三軍總醫院109年8月4日院三病歷字第1090009277號函暨
    檢附之病歷、長庚醫院109年8月14日長庚院林字第10907508
    52號函暨檢附之病歷附卷可證（見偵字第19647號卷第197至
    199頁、第353頁；原審卷一第173至248頁、第259至301頁）
    。
  ⒌按殺人或殺人未遂與傷害之區別，應以加害人有無殺意為斷
    ，不能因與被害人原無宿怨，即認為無殺人之故意。而確定
    行為人有無殺人犯意時，亦應綜合行為人下手輕重、次數、
    兇器種類、攻擊之部位、其行為動機、原因、被害人受傷部
    位是否致命、傷痕多寡、嚴重程度如何等事實，為符合論理
    法則與經驗法則之論斷。且行為人對於構成犯罪之事實，明
    知並有意使其發生者，為故意，行為人對於構成犯罪之事實
    ，預見其發生而其發生並不違背其本意者，以故意論，刑法
    第13條第1項、第2項分別定有明文。前者採希望主義，稱之
    為直接故意或確定故意，後者採容認主義，稱之為間接故意
    或不確定故意，兩者情形有別。準此，若行為人為犯罪行為
    時，對其行為可能致生死亡結果之發生雖非積極希望其實現
    ，惟主觀上有死亡結果之預見，而死亡結果之發生又不違背
    其本意時，仍屬故意範圍。查被告丙○○、楊京袁及丁○○持以
    攻擊告訴人甲○○之高爾夫球桿及鐵棍，均屬金屬材質，質地
    堅硬，若由多人分持而同時聯手及持續毆打人體之頭部、臉
    部等要害部位，極易導致死亡結果，此為眾所周知之事實，
    而被告丙○○、丁○○明知此情，仍與同案被告楊京袁分持高爾
    夫球桿及鐵棍朝告訴人甲○○毆擊，於告訴人甲○○逃往對街時
    ，渠等亦追擊至對街持續毆打告訴人甲○○；且依前揭勘驗結
    果，被告丙○○、丁○○及同案被告楊京袁在對街毆擊告訴人甲○○長達約1分鐘，此有原審勘驗筆錄在卷可考（見原審卷一
    第374頁），而扣案除高爾夫球桿球桿1支外，尚有斷裂之高
    爾夫球桿桿頭1個（見偵字第19647號卷第71頁至第73頁、第
    75至80頁），顯見被告丙○○、丁○○及同案被告楊京袁毆擊告
    訴人甲○○之時間匪短，力道之猛烈，方導致高爾夫球桿之桿
    頭斷裂；又告訴人甲○○遭被告丙○○、丁○○及同案被告楊京袁
    分持高爾夫球桿、鐵棍持續毆打，導致頭頂前側處有5×1公
    分之撕裂傷、頭部後側有5×1公分之撕裂傷、左眼皮、眉毛
    處亦有擦挫傷一情，有三軍總醫院109年8月4日院三病歷字
    第1090009277號函所檢附之病歷照片附卷可稽（見原審訴字
    卷一第201頁至第203頁），觀其頭部傷勢均為長條狀撕裂傷
    ，實不可能係徒手毆打或自撞安全氣囊所致，顯係遭堅硬物
    品猛力敲擊而成，足認告訴人甲○○之頭部傷勢係遭被告丙○○
    、丁○○及同案被告楊京袁分持高爾夫球桿及鐵棍持續毆擊所
    致。被告丙○○係因買賣排氣管而與歐紘瑜發生衝突，告訴人
    甲○○係因偶然心生不滿而駕車衝撞被告丙○○所駕車輛，始肇
    生本次衝突，衡情被告丙○○、丁○○應無致告訴人甲○○於死之
    直接故意，然頭部為人體脆弱部位，無法抵抗重物攻擊，且
    因四肢及軀幹若遭大面積攻擊，亦會因而休克死亡，被告丙○○、丁○○仍與同案被告楊京袁分持高爾夫球桿及鐵棍持續毆
    擊告訴人甲○○之頭部、四肢及軀幹，主觀上當可預見多人合
    力持金屬硬物猛烈並持續之攻擊將可能致生其死亡之結果，
    卻仍執意為之，足認被告丙○○、丁○○有互相利用他人之行為
    ，達成殺害告訴人甲○○目的之不確定故意，昭然若揭。
  ⒍被告丙○○、丁○○所辯不足採信：
  ⑴按共同正犯之成立，祇須具有犯意之聯絡，行為之分擔，既
    不問犯罪動機起於何人，亦不必每一階段犯行，均經參與。
    共同實行犯罪行為之人，在合同意思範圍內，各自分擔犯罪
    行為之一部，相互利用他人之行為，以達其犯罪之目的者，
    即應對於全部所發生之結果，共同負責；共同正犯間，非僅
    就其自己實行之行為負其責任，並在犯意聯絡之範圍內，對
    於他共同正犯所實行之行為，亦應共同負責；又共同正犯不
    限於事前有協議，即僅於行為當時有共同犯意之聯絡者亦屬
    之，且表示之方法，不以明示通謀為必要，即相互間有默示
    之合致亦無不可。被告丙○○駕車搭載被告丁○○及同案被告楊
    京袁，遭告訴人甲○○倒車撞擊後，即緊追告訴人甲○○之車輛
    ，其等顯係不滿告訴人甲○○之行徑，欲將告訴人甲○○攔下給
    予教訓；況被告丁○○見丙○○、楊京袁持高爾夫球桿下車後，
    亦隨之下車，立於A車駕駛座旁，並在告訴人甲○○下車欲逃
    離時，與之發生推擠，旋與丙○○及楊京袁追至對街，合力持
    續毆打告訴人甲○○約1分鐘，隨後告訴人甲○○與楊京袁、丙○○折返A車旁，告訴人甲○○自車內取刀攻擊楊京袁，被告丁○○
    在對街見狀，隨即返回車輛後座拿出鐵棍，往告訴人甲○○之
    方向衝去，被告丙○○、楊京袁隨後亦前往追擊，持續毆打告
    訴人甲○○等情，足認被告丁○○與被告丙○○、同案被告楊京袁
    就殺人未遂之犯行有犯意聯絡及行為分擔甚明，被告丁○○辯
    稱：伊未動手云云，委無足採。
  ⑵又衡諸車輛自撞之情形，駕駛者因慣性定律而受有撞擊傷害
    之部位，應在身體正面部位，且觀諸A車照片，駕駛座之安
    全氣囊因撞擊而爆開，並未留有血跡，僅在駕駛座座椅左側
    留有血跡，此有桃園市政府警察局八德分局現場勘察照片簿
    可證（見偵字第19647號卷第265頁至第289頁），參以告訴
    人甲○○係頭頂前側處有5×1公分之撕裂傷、頭部後側有5×1公
    分之撕裂傷，並受有創傷性硬腦膜下出血，告訴人甲○○頭部
    傷勢均為長條狀撕裂傷，均非頭、臉之正面部位，又未在安
    全氣囊上留有血跡，告訴人甲○○頭部之傷勢顯非車輛自撞後
    安全氣囊爆開所造成，而係遭硬物毆擊至明。縱扣案之高爾
    夫球桿及桿頭未驗得告訴人甲○○之血跡，然前開桿頭之鐵桿
    部分及被告丁○○持以毆擊告訴人甲○○之鐵棍均未扣案，則扣
    案之高爾夫球桿及桿頭未驗得告訴人甲○○血跡，亦與常情無
    悖。
  ⑶況告訴人甲○○因遭被告丙○○、丁○○及同案被告楊京袁持續毆
    擊，受有全身多處挫擦傷及第四掌骨骨折，因而引起橫紋肌
    溶解症，並有急性腎衰竭之狀況一情，有三軍總醫院109年8
    月3日院三醫勤字第1090009265號函、急診醫護生命徵候紀
    錄附卷為憑（見原審卷一第173頁、第190頁），而橫紋肌溶
    解症導致急性腎衰竭，恐引起敗血症進而死亡之風險，顯見
    告訴人甲○○傷勢嚴重，更因此有致死危險，益證被告丙○○、
    丁○○毫未慮及持質地堅硬之高爾夫球桿及鐵棍猛力攻擊人體
    頭部及身體各部位，將使他人喪失性命，卻仍接續為上開毆
    擊行為，被告丙○○及辯護人所辯：無殺人故意云云，顯無可
    採。
  ㈢綜上所述，事證明確，被告丙○○共同毀損及被告丙○○、丁○○
    共同殺人未遂之犯行，均堪認定，應依法論科。
二、論罪科刑：
  ㈠被告丙○○行為後，刑法第354條業於108年12月25日修正公布
    ，並於108年12月27日生效。惟修正前刑法第354條之罰金刑
    刑度為「500元以下」，依刑法施行法第1條之1第2項本文規
    定將罰金數額修正提高30倍，換算為新臺幣15,000元，修正
    後刑法第354條僅將罰金刑刑度明文，新舊法處罰之輕重相
    同，故無比較適用之問題，非刑法第2條第1項所指之法律有
    變更，應依一般法律適用原則，逕適用裁判時法。
  ㈡核被告丙○○所為，係犯刑法第271條第2項、第1項之殺人未遂
    罪、同法第354條之毀損他人物品罪。被告丁○○所為，係犯
    刑法第271條第2項、第1項之殺人未遂罪。
  ㈢被告丙○○持高爾夫球桿、被告丁○○持鐵棍持續毆打告訴人甲○○，及被告丙○○多次持高爾夫球桿毀損A車之行為，各係基於
    單一殺人及毀損犯意而為，且於密切時間實施，各行為之獨
    立性極微薄弱，依一般社會健全觀念，在時間差距上，難以
    強行分開，應視為數個舉動之接續施行，合為包括之一行為
    予以評價，各應論以殺人未遂及毀損接續犯之一罪。
  ㈣被告丙○○與同案被告楊京袁，就毀損A車間，有犯意聯絡及行
    為分擔，為共同正犯。被告丙○○、丁○○及同案被告楊京袁，
    就殺害告訴人甲○○未遂之犯行間，有犯意聯絡及行為分擔，
    為共同正犯。
  ㈤被告丙○○就毀損他人物品罪及殺人未遂罪2罪間，犯意各別，
    行為互殊，各應予分論併罰。
  ㈥公訴意旨就被告丁○○於起訴事實中漏未認定其於甲○○持開山
    刀朝楊京袁揮砍前，已與被告丙○○、同案被告楊京袁有殺人
    未遂之犯意聯絡及行為分擔，檢察官於109年9月15日原審準
    備程序中以口頭提出訴之追加（見原審卷一第341頁），本
    院亦已告知被告丁○○涉犯殺人未遂罪名，足以保障其訴訟防
    禦權，本院自得併予審究。又起訴書未論及被告丙○○於告訴
    人甲○○遭楊京袁自對街帶回A車旁後，復持高爾夫球桿敲毀
    車窗之行為，然此部分與被告丙○○先前夥同楊京袁之共同毀
    損之犯行間，具有接續犯之實質上一罪關係，應為檢察官起
    訴效力所及，本院亦得併予審理。
  ㈦被告丙○○、丁○○雖已著手實行殺害告訴人甲○○之行為，然未
    生告訴人甲○○死亡之結果，為未遂犯，皆依刑法第25條第2
    項規定，減輕其刑。
三、撤銷改判之理由：
　㈠原審判決以被告丙○○罪證明確，予以論罪科刑，固非無見。
    惟查：
　⒈被告丁○○被訴毀損部分，尚未達於通常一般人均不致有所懷
    疑，而得確信其為真實之程度（詳如後述），原審認被告丙○○就毀損部分，與被告丁○○為共同正犯，即有未合。
　⒉關於告訴人甲○○拿取A車內之開山刀劃傷楊京袁後，被告丙○○
    仍與丁○○、同案被告楊京袁承前開殺人之不確定故意，各以
    高爾夫球桿及鐵棍，毆打告訴人甲○○之頭部、軀幹及四肢等
    節，亦為被告丙○○殺人未遂之接續行為，業如前述，原審遽
    認不能證明被告丙○○此部分犯罪，而不另為無罪之諭知，顯
    有未當。
　㈡公訴意旨雖就被告丁○○部分於起訴事實中漏未認定其於甲○○
    為開山刀朝楊京袁處揮砍前已與被告丙○○、同案被告楊京袁
    有殺人未遂之犯意聯絡及行為分擔及其有共同毀損罪，檢察
    官於109 年9 月15日原審準備程序中以口頭提出訴之追加（
    見原審訴字卷一第341頁），檢察官此部分所追加被告丁○○
    部分訴訟相關人員重疊、有關資料能夠通用、程序一次即足
    ，於法並無不合，原審即應予以審酌，原審逕認被告丁○○此
    部分涉犯殺人未遂罪嫌，未經檢察官起訴，即有未洽；又原
    審未詳予審酌上情，遽就告訴人甲○○拿取車內所放置之開山
    刀劃傷同案被告楊京袁右手臂後，被告丁○○持續以鐵棍攻擊
    告訴人甲○○部分，諭知其無罪判決，核有違誤。
  ㈢檢察官上訴意旨以：被告丁○○確與丙○○、楊京袁持金屬硬物
    攻擊告訴人甲○○，並於現場監視甲○○之舉動，且甲○○欲逃離
    現場時，仍與丙○○、楊京袁持武器追擊，被告丁○○顯可預見
    丙○○、楊京袁所為攻擊行為有致人於死之危險，且亦不違背
    其本意，主觀上具有殺人之不確定故意，被告丁○○與丙○○、
    楊京袁間有犯意聯絡、行為分擔，應論以殺人未遂罪之共同
    正犯等語，提起上訴，為有理由；被告丙○○否認有殺人未遂
    之犯意，就毀損部分認原審量刑過重，其上訴要係就原審依
    職權為證據取捨及心證形成之事項，反覆爭執，或純粹其等
    個人主觀上對法院量刑之期盼，均無可採，雖無理由，惟原
    審判決既有前揭可議之處，仍屬無可維持，自應由本院就被
    告丁○○共同殺人未遂部分及被告丙○○部分，均予以撤銷改判
    。
  ㈣爰審酌被告丙○○僅因遭告訴人甲○○倒車撞擊其所駕車輛，竟
    不思尋求員警協助及民事程序等正常途徑解決事端，反以上
    開方式，與同案被告楊京袁砸毀A車，再與被告丁○○、同案
    被告楊京袁共同基於即使甲○○發生死亡結果亦不違反本意之
    殺人犯意聯絡，持續毆擊告訴人甲○○之頭部、軀幹、四肢，
    致其頭部要害受有嚴重傷勢，並有橫紋肌溶解、急性腎衰竭
    等症狀，導致生命垂危，被告丙○○、丁○○無視他人之身體、
    生命法益，被告丙○○並欠缺對他人財產法益之尊重，其等所
    為應嚴予非難；參酌被告丙○○僅坦承毀損犯行，被告丁○○否
    認犯行，而未見悔悟之心，犯後態度均難謂良好；並參酌告
    訴人甲○○所受傷勢嚴重程度、A車受損程度，其等迄今未與
    告訴人等和解、賠償損害或取得原諒；兼衡被告丙○○自陳高
    中畢業之智識程度、未婚、從事粗工；被告丁○○自陳高中畢
    業之智識程度、離婚，育有0未成年子女、從事泥作等家庭
    生活經濟狀況（見本院卷第266至267頁），以及其等犯罪目
    的、手段、分工、素行等一切情狀，分別量處如主文第2項
    、第3項所示之刑，並就被告丙○○部分定其應執行之刑，以
    資懲儆。
　㈤沒收：
  ⒈扣案之高爾夫球桿1支、桿頭1個，均為被告丙○○所有，用以
    毀損A車及毆擊告訴人甲○○等情，業經被告丙○○於警詢及偵
    查中供稱明確（見偵字第19647號卷第12頁、第172頁、第23
    4頁），核與被告丁○○、同案被告楊京袁於警詢時之供述相
    符（見偵字第19647號卷第22頁、第33頁），應依刑法第38
    條第2項前段之規定宣告沒收。
  ⒉另扣案之開山刀及折疊刀各1把，均為歐紘瑜所攜帶放置A在
    車內乙節，業據證人歐紘瑜於偵查時證述明確（見偵字第19
    647號卷第224頁），均非被告丙○○、丁○○所有，亦非用以為
    本案犯行所用，又無證據證明為違禁物，均不予宣告沒收。
  ⒊至毆擊告訴人甲○○所使用之高爾夫球桿雖有2支，均為被告丙○○所有，惟其中1支僅扣得桿頭部分，該支高爾夫球桿之鐵
    桿部分是否尚存，不得而知，且非違禁物，又該物品單獨存
    在不具刑法上之非難性，對於被告丙○○、丁○○犯罪行為之不
    法、罪責評價並無影響，復不妨被告等刑度之評價，對於沒
    收制度所欲達成或附隨之社會防衛亦無任何助益，欠缺刑法
    上重要性，是本院認無沒收或追徵之必要，爰依刑法第38條
    之2第2項之規定，不予宣告沒收。
乙、無罪部分
壹、檢察官追加起訴意旨略以：被告丁○○與丙○○、同案被告楊京
    袁共同基於毀損之犯意聯絡，敲擊A車之車身及車窗，致毀
    損不堪使用，因認被告丁○○亦係涉犯刑法第354條之毀損罪
    嫌。
貳、按犯罪事實應依證據認定之，無證據不得認定犯罪事實；不
    能證明被告犯罪者，應諭知無罪之判決，刑事訴訟法第154
    條第2項、第301條第1項分別定有明文。又刑事訴訟法上所
    謂認定事實之證據，係指足以認定被告確有犯罪行為之積極
    證據而言，該項證據自須適合於被告犯罪事實之認定，始得
    採為斷罪資料；事實之認定應憑證據，如未發現相當證據，
    或證據不足以證明，自不能以推測或擬制之方法，以為裁判
    之基礎。再認定犯罪事實所憑之證據，雖不以直接證據為限
    ，間接證據亦包括在內，然而無論其為直接或間接證據，其
    為訴訟上之證明，須於通常一般之人均不致有所懷疑，而得
    確信其為真實之程度者，始得據為有罪之認定，倘其證明尚
    未達到此一程度，而有合理之懷疑存在，致使無從形成有罪
    之確信，即不得遽為不利被告之認定（最高法院76年度台上
    字第4986號判例意旨參照）。又按檢察官就被告犯罪事實，
    應負舉證責任，並指出證明之方法，同法第161條第1項亦有
    明文規定。因此，檢察官對於起訴之犯罪事實，應負提出證
    據及說服之實質舉證責任；倘其所提出之證據，不足為被告
    有罪之積極證明，或其闡明之證明方法，無從說服法官以形
    成被告有罪之心證，基於無罪推定之原則，自應為被告無罪
    判決之諭知（最高法院92年度台上字第128號判例意旨參照
    ）。
參、公訴人認被告丁○○涉有毀損罪嫌，無非係以被告丙○○、丁○○
    、同案被告楊京袁於警詢及偵查中之供述、告訴人甲○○於警
    詢及偵查中之證述、證人歐紘瑜、游舜棋於偵查中之證述、
    桃園市政府警察局八德分局刑案現場勘察報告、內政部警政
    署刑事警察局108年8月27日刑生字第0000000000號鑑定書、
    桃園市政府警察局八德分局扣押筆錄及扣案之高爾夫球桿1
    支、桿頭1個等，為其主要論據。訊據被告丁○○堅詞否認有
    何毀損犯行，辯稱：伊沒有砸A車等語。經查：
  ㈠證人甲○○雖於偵查及原審時均證稱：丁○○、丙○○、楊京袁3人
    均有砸車之行為云云（見偵字第19647號卷第339頁、原審卷
    二第43頁），然其復於偵查中陳稱：伊沒有看到是幾個人砸
    車，只知道伊下車時被3個人毆打等語（見偵字第19647號卷
    第345頁），前後所述已有齟齬。　　
  ㈡又經原審勘驗監視器錄影畫面結果：（畫面時間00：59－01：
    33）之後，紅色自小客車中右後座之楊京袁（特徵為身穿黑
    色短袖上衣，白色格紋短褲）從車上下來，手中持有長條狀
    之武器往甲○○所在之駕駛座方向走去並做出敲擊的動作，隨
    後左後座之丁○○（特徵為身穿紅色短袖上衣，卡其色短褲，
    白色拖鞋）也從紅色自小客車左後方下車往甲○○所在之駕駛
    座走去，最後，丙○○（特徵為身穿黑色短袖上衣，黑色短褲
    ）從紅色自小客車駕駛座中下車並且手中持有長條狀武器，
    往甲○○所在之駕駛座走去，3人在甲○○所在駕駛座旁站了一
    下子，隨後，丙○○及楊京袁開始使用手中的武器做出砸毀甲○○所駕駛之黑色自小客車之動作，同時丁○○在看管甲○○，之
    後甲○○（特徵為身穿黑色長袖外套，黑色長褲）從駕駛座下
    車後想要逃跑，與丁○○發生推擠並往影片中右上方逃走，此
    時甲○○車上第3個人即游舜棋（特徵為身穿黑色短袖上衣，
    黑色短褲）從車上跑出來，途中丙○○企圖阻攔游舜棋跑掉，
    雙方拉扯後，游舜棋往影片右下方之方向逃跑，丙○○與楊京
    袁砸車之動作持續進行中，有原審勘驗筆錄在卷可稽（見原
    審訴字卷一第343頁），足見同案被告楊京袁先行下車，手
    持高爾夫球桿敲擊告訴人甲○○所駕駛車輛之左側後，站在駕
    駛座旁，被告丁○○隨後下車站在被告楊京袁旁邊，被告丙○○
    最後下車，持高爾夫球桿走至告訴人甲○○所在之駕駛座由上
    往下敲擊，同案被告楊京袁並與被告丙○○開始不斷持高爾夫
    球桿敲擊車輛車窗玻璃及車身，然被告丁○○僅立於駕駛座旁
    看管告訴人甲○○，並未動手毀損A車。
　㈢綜上，證人甲○○之證述既有前開瑕疵，復無補強證據可佐，
    且依上開勘驗結果，顯見被告丁○○並無毀損A車之動作，此
    部分核屬不能證明犯罪，自應為被告丁○○無罪之諭知。
肆、撤銷改判：　　
　　被告丁○○被訴毀損部分，尚未達於通常一般人均不致有所懷
    疑，而得確信其為真實之程度，殊屬無從為有罪之確信。此
    外，復查無其他積極證據，足資證明其有公訴意旨所指之上
    開犯行，此部分當屬不能證明犯罪，原審未予詳查，遽認被
    告丁○○涉犯刑法第354條之毀損罪，予以論罪科刑，容有未
    洽。被告丁○○提起上訴，否認此部分犯罪，指摘原判決不當
    ，為有理由，此部分自應由本院撤銷改判，就被告丁○○被訴
    毀損部分為無罪之諭知。　　　　
據上論斷，應依刑事訴訟法第369條第1項前段、第364條、第299
條第1項前段、第301條，刑法第28條、第271條第2項、第1項、
第354條、第25條第2項、第51條第5款、第38條第2項前段，判決
如主文。
本案經檢察官曾柏涵提起公訴，檢察官壽勤偉到庭執行職務。
中　　華　　民　　國　　111 　年　　1 　　月　　18　　日
                  刑事第九庭    審判長法　官  潘翠雪
                                      法　官  俞秀美
                                      法　官  陳俞婷
以上正本證明與原本無異。
毀損他人物品罪部分不得上訴。
其餘部分如不服本判決，應於收受送達後20日內向本院提出上訴
書狀，其未敘述上訴之理由者並得於提起上訴後20日內向本院補
提理由書（均須按他造當事人之人數附繕本）「切勿逕送上級法
院」。
                                      書記官  李政庭
中　　華　　民　　國　　111 　年　　1 　　月　　18　　日

附錄本案論罪科刑法條：
中華民國刑法第271條
殺人者，處死刑、無期徒刑或10年以上有期徒刑。
前項之未遂犯罰之。
預備犯第1項之罪者，處2年以下有期徒刑。

中華民國刑法第354條
毀棄、損壞前二條以外之他人之物或致令不堪用，足以生損害於
公眾或他人者，處2年以下有期徒刑、拘役或1萬5千元以下罰金
。